臺灣嘉義地方法院民事裁定　　　　　　 100年度事聲字第17號
聲　請　人　保證責任雲林縣土木建築勞動合作社
法定代理人　郭同會
相　對　人　交通部公路總局嘉義區監理所
法定代理人　郭山林
上列異議人對於本院民事執行處司法事務官民國100年1月11日就
100年度司執字第34567號債務執行程序所為之裁定提出異議，茲
本院裁定如下：
    主  文
異議駁回。
    理  由
一按司法事務官辦理下列事務：...二拘提、管收以外之強制執
  行事件，法院組織法第17條之2第1項第2款定有明文。又強制
  執行事件，由法官命書記官督同執達員辦理之；當事人或利害
  關係人，對於執行法院強制執行之命令，或對於執行法官、書
  記官、執達員實施強制執行之方法，強制執行時應遵守之程序
  ，或其他侵害利益之情事，得於強制執行程序終結前，為聲請
  或聲明異議；前項聲請或聲明異議，由執行法院裁定之，強制
  執行法第3條、第12條第1項、第2項亦有明文。職是，司法事
  務官就當事人或利害關係人所為之聲請或聲明異議，自得予以
  裁處。次按當事人對於司法事務官處理事件所為之終局處分，
  得於處分送達後10日之不變期間內，以書狀向司法事務官提出
  異議；司法事務官認異議為無理由者，應送請法院裁定之；法
  院認第1項之異議為有理由時，應為適當之裁定；認異議為無
  理由者，應以裁定駁回之。民事訴訟法第240條之4第1項前段
  、第2項、第3項定有明文。又此規定依強制執行法第30條之1
  ，於強制執行程序準用之。
二異議意旨略以：行政院公共工程委員會採購申訴審議委員會於
  民國98年8月22日審議通過之調0000000號雲林監理站民眾停車
  場工廁原地新建工程契約（下稱系爭契約）履約爭議調解成立
  書（下稱系爭調解書）之調解成立內容及理由之四之(2)記載：
  「雙方同意就有關估驗款、履約保證金之給付或扣款，仍應依
  原契約約定辦理。」，故應依原契約約定辦理估驗款，即依契
  約案號UNL-9613所記載金額暨新建工程各項有施作項目之標價
  清單中數額及範圍即明確。履約保證金之給付或扣款，經中華
  民國建築技術學會98年9月22日（98）鑑字第1039號鑑定報告
  書，認定確有無法施工之情形。有關估驗款，異議人委請公正
  第三人職業建築師周明光依契約所載金額暨新建工程各項有施
  作項目之標價清單中數額及範圍，實際丈量結果，製作估驗報
  告書。爰提起異議，請求廢棄原裁定，並准予繼續執行。
三按「強制執行應以執行名義所載範圍為範圍，故凡執行內容所
  載之給付其範圍必須確定，為執行名義之調解書如未具備此項
  要件，縱令該調解書業經法院依法核定，亦應認其執行名義尚
  未成立。」（最高法院51年台抗字第219號判例可稽。又「兩
  造所訂之公證租約，僅載上訴人如有違約應給付違約金等語，
  既不能逕依該公證書證明上訴人確有違約，則上訴人應否給付
  違約金，自無從遽行斷定，顯與強制執行法第四條第四款所定
  之執行名義，須以依公證書可證明債權人得請求給付一定數量
  之金錢等為限之情形不符，即不得率就違約金予以強制執行。
  」（最高法院43年臺上字第524號判例可資參照）。
四異議人主張系爭調解書記載：「雙方同意就有關估驗款、履約
  保證金之給付或扣款，仍應依原契約約定辦理。」，又履約保
  證金之給付或扣款，經中華民國建築技術學會98年9月22日（
  98）鑑字第1039號鑑定報告書，認定確有無法施工之情形；有
  關估驗款，異議人委請公正第三人職業建築師周明光依契約所
  載金額暨新建工程各項有施作項目之標價清單中數額及範圍，
  實際丈量結果，製作估驗報告書，請求依系爭調解書執行等語
  ，並提出系爭調解書、估驗報告書、系爭契約為證。然查：系
  爭調解書調解成立內容之四之(2)僅記載：「雙方同意就有關估
  驗款、履約保證金之給付或扣款，仍應依原契約約定辦理。」
  等語，惟就估驗款、履約保證金之給付或扣款金額並未具體載
  明金額，且相對人否認異議人所提出周明光建築師製作之估驗
  報告書，並主張本件並無估驗款，履約保證金已因異議人違約
  沒入等情，有相對人100年5月4日函檢附之書狀可憑。另行政
  院公共工程委員會亦認系爭調解書所載「雙方同意就有關估驗
  款、履約保證金之給付或扣款，仍應依原契約約定辦理。」之
  給付範圍係屬契約雙方當事人新爭議，得尋履約爭議處理途徑
  解決，有該委員會100年5月31日函可證，是本件有無估驗款、
  履約保證金之給付或扣款，均屬實體爭執，非執行程序所應認
  定。從而，異議人提出上開系爭調解書為執行名義，因請求給
  付之金額不明確，未能形式上加以認定，依上開最高法院判例
  意旨，即不得逕准強制執行。從而，原裁定駁回異議人強制執
  行之聲請，於法尚無不合。異議人指摘原裁定不當，請求廢棄
  ，係屬無理由，應予駁回。
五依強制執行法第30條之1、第12條，民事訴訟法第240條之4第3
  項後段，裁定如主文。
中    華    民    國   100    年    6     月    3     日
                    民事第三庭  法  官   蘇雅慧
以上正本係照原本作成。
如不服本裁定應於送達10日內向本院提出抗告狀（須附繕本），
並繳納裁判費新臺幣1,000元。
中    華    民    國   100    年    6     月    3     日
                                書記官   李佳惠